【裁判字號】    97,重抗,3
【裁判日期】    970826
【裁判案由】    聲明異議
【裁判全文】
臺灣高等法院臺南分院民事裁定           97年度重抗字第3號
抗  告  人  丙○○
代  理  人  楊丕銘律師
相  對  人  保證責任台南市第三信用合作社
法定代理人  丁○○
代  理  人  乙○○
            甲○○
            鄭慶海律師
上列抗告人與相對人間因支付命令聲明異議事件，對於中華民國
97年1月8日臺灣臺南地方法院85年度促字第12222號裁定，提起
抗告，本院裁定如下：
    主    文
抗告駁回。
抗告程序費用新台幣壹仟元由抗告人負擔。
    理    由
一、本件聲明人即抗告人於原審聲明異議意旨略以：本件支付命
    令對於抗告人之送達，原係對「台南市○○路126巷56弄3號
    」為之，然上開住址無法對抗告人送達，乃依債權人即相對
    人所陳報之另一通訊地址「台南市○區○○里○鄰○○路22
    號」（下稱系爭地址）於民國（下同）85年8月12日對抗告
    人為送達，惟事實上抗告人於送達當時既未於系爭地址經營
    事業，亦未於系爭地址任職或居住，系爭地址對抗告人為送
    達者不能發生合法送達之效力。詎系爭地址之侯仁彬竟以受
    僱人之地位收受該支付命令之送達，事後亦未將該支付命令
    轉交給抗告人。嗣於96年10月間抗告人收受台灣新竹地方法
    院96年度執字第21010號執行命令諭知查封抗告人之薪資後
    始知悉。從而，系爭支付命令對於抗告人既然迄今尚未發生
    合法送達之效力，則對於抗告人而言該支付命令之異議期間
    自未開始起算，該支付命令亦無從確定，甚至該支付命令依
    法應已失效力。又相對人所提出之借據，並非抗告人所簽立
    ，爰一併聲明異議。
二、原審法院裁定以：
  (一)、按債務人於支付命令送達後，逾20日之不變期間，始提出
      異議者，法院應以裁定駁回之。民事訴訟法第518條定有
      明文。
  (二)、本件支付命令係於85年8月12日送達抗告人，有卷附送達
      證書可稽，而抗告人遲至96年11月20日始提起異議，已逾
      20日之不變期間，自應予以駁回。
三、抗告意旨略以：
  (一)、關於在85年6月18日送達系爭支付命令至台南市○○路126
      巷56弄3號之部分：其送達因無人收受而不生送達效力。
      按85年6月18日至85年8月12日之期間，當時抗告人之戶籍
      係設於台南市○○路126巷56弄3號。然抗告人係於85年6
      月21日自中國文化大學畢業、並於畢業前（85年6月18日
      前）至畢業後之85年8月12日期間均持續居住於台北市○
      ○○路○段107巷10號3樓（當時尚未就業）；至於同戶籍
      內之抗告人親屬則因抗告人父親黃永發任職華大食品廠股
      份有限公司（下稱華大食品公司）常務董事兼總經理時為
      公司掌理資金調度（以個人名義為公司向人調借資金）而
      積欠鉅額債務致為躲避債權人而早於85年6月上旬即巳被
      迫離開華大食品公司並同時遷離上開戶籍地（黃永發曾因
      此於85年6月8日割腕自殺而被送往台南市立醫院急救，見
      本院卷40頁之臺南市立醫院急救護理評估表）；故抗告人
      及其親屬自85年6月上旬起即未居住於上開戶籍地址，且
      事實上法院對上開戶籍地址送達支付命令亦無人收受。
  (二)、關於在85年8月12日送達系爭支付命令至系爭地址「南市
      ○區○○里○鄰○○路22號」之部分：其送達因係對非應
      為送達處所為之而不生送達效力（抗告人不識侯仁彬）。
      按如前所述，抗告人於85年8月12日之戶籍係設於台南市
      ○○路126巷56弄3號，然實際上抗告人係居住於台北市○
      ○○路○段107巷10號3樓，抗告人於85年8月12日及其後均
      未居住或任職於南市○區○○里○鄰○○路22號，致上開
      住址對於抗告人而言並非係屬民訴法所規定應為送達之處
      所，並致就上開住址對抗告人為送達者不能發生合法送達
      之效力。次按，至於侯仁彬，則抗告人確實不識其人，至
      於其何以會以抗告人之受僱人之地位收受系爭支付命令之
      送達、暨其事後何以未將系爭支付命令轉交予抗告人等節
      則為抗告人所無從知悉，併此敘明。
  (三)、關於原審85年度執字第12007號（即原審85年度執字第363
      76號）執行案送達之部分：其與系爭支付命令之送達無關
      而不生支付命令送達之效力。上開執行卷第51頁85年12月
      10日丙○○送達證書之簽收人「受僱人黃惠玲」，其人為
      抗告人丙○○所完全不識、其人更非為抗告人丙○○之受
      僱人，故該簽收對抗告人完全不生送達之效力。次按，同
      上開執行卷第120頁86年5月10日送達分配通知予丙○○之
      送達證書上簽收人「同居人黃麗芳姐代」，其為抗告人丙
      ○○之胞姐，就此抗告人說明如次：
    1.抗告人之戶籍原在台南市○○路126巷56弄3號（然抗告人
      於85年6月至8月因就讀中國文化大學及甫畢業之關係而實
      際均居住於台北市○○○路○段107巷10號3樓），嗣抗告
      人於86年9月2日遷籍至台南市○○○路○段380巷83號3樓
      （見本院卷53頁之戶籍謄本），謹先敘明。
    2.上開執行案係債權人就抗告人所有之擔保品實施強制執行
      ，故該執行案對抗告人所為之送達自與系爭支付命令之送
      達是否發生送達效力之判斷無涉，故債權人引以為據主張
      其就系爭支付命令巳對抗告人發生送達效力者實無足取。
      次按，何況，債權人在該執行標的上設有抵押權，縱認抗
      告人於該執行案曾收受執行處送達之文書者，然該等文書
      亦僅記載抗告人之該等不動產遭受強制執行之相關執行事
      項、而毫未記載債權人憑以強制執行之執行名義究係拍賣
      抵押物裁定、確定判決、和解筆錄、調解筆錄、或系爭支
      付命令，是益加不得以該執行案中就執行事項曾對抗告人
      為送達即謂債權人在執行前之系爭支付命令之送達巳對抗
      告人發生送達效力。
四、經查：
  (一)、系爭支付命令係相對人請求原審對抗告人及另一債務人蘇
      啟冬核發支付命令，其內容為：「抗告人及另一債務人蘇
      啟冬應連帶給付相對人新臺幣（下同）6,500,000元及其
      利息、違約金」，經原審於85年6月13日准予核發，而其
      中抗告人部分，係於85年8月12日送達系爭支付命令至系
      爭地址「南市○區○○里○鄰○○路22號」，由侯仁彬收
      受送達。原審並於85年9月16日核發系爭支付命令於85年9
      月2日確定之支付命令確定證明書等情，業據本院調取系
      爭支付命令卷核閱無訛。
  (二)、查抗告人之戶籍係於74年10月29日起遷入台南市○○路12
      6巷56弄3號，嗣抗告人於86年9月2日遷籍至台南市○○○
      路○段380巷83號3樓，此有臺南市東區戶政事務所96年12
      月11日南市東戶字第09600079730號函所之戶籍謄本附於
      系爭支付命令卷及本院卷53頁之戶籍謄本可稽，且為兩造
      所不爭，堪信為真實。
  (三)、查華大食品公司，係於68年5月25日經核准設立，公司主
      事務所為台南市○○路22號（即系爭地址），抗告人之父
      親黃永發為該公司之常務董事，有卷附公司登記資料可稽
      （見本院卷14頁），又依抗告人所提出之戶籍謄本上所登
      載抗告人曾任職華大食品公司之業務專員（見本院卷37頁
      ），故抗告人主張系爭地址台南市○○路22號（即華大食
      品公司之所在地）並非其任職之處所云云，顯非可信。則
      系爭支付命令繫屬期間於85年6月14向抗告人之戶籍住所
      （台南市○○路126巷56弄3號）送達支付命令時，因抗告
      人不在，無法收受送達，相對人乃於85年7月23日向原審
      呈報台南市○○路22號為其通訊處（即就業處所）並由原
      審據以向該處所送達支付命令，自符合民事訴訟法第136
      條第2項之規定，於法並無不當（按抗告人於86年9月2日
      始遷至台南市○○○路現住所）。該次送達則由案外人侯
      仁彬以受雇人之地位代收送達，依民事訴訟法第137條規
      定，亦發生送達之效力。
  (四)、況抗告人之胞妹黃郁敏亦在該公司擔任財務部組長（見本
      院卷38頁戶籍謄本所載），而其父黃永發又係該公司之常
      務董事，足証系爭新樂路22號乃抗告人家人每日進出之場
      所，退言之，設令侯仁彬僅係華大食品公司之受雇人而非
      抗告人之受雇人而言，然送達証書內有登載抗告人之姓名
      ，衡情侯仁彬必與抗告人相識且知情係老闆（黃永發）之
      子，始命奉於受雇人之地位代收支付命令，而後再轉交予
      抗告人，抗告人因此亦知情相對人對之已進行請求給付借
      款之支付命令。
  (五)、且相對人事後以系爭支付命令及確定證明書為執行名義聲
      請查封抗告人所有坐落臺南市○區○○段174號土地及其
      地上建物即台南市○○路126巷56弄3號房地時（原審85年
      度執字第12007號強制執行事件），查封通知送達証書雖
      記載抗告人送達處所為台南市○○路126巷56弄3號，然仍
      改送至系爭地址新樂路22號（華大食品公司所在地），於
      85年11月19日由受雇人黃惠玲代收送達（見上開執行卷32
      頁）。嗣陳述底價通知送達証書雖記載抗告人送達處所為
      台南市○○路126巷56弄3號，然仍改送至系爭地址新樂路
      22號（華大食品公司所在地），於85年12月10日由受雇人
      黃惠玲代收送達（見上開執行卷51頁），而黃惠玲必與抗
      告人相識才會代收且亦必會轉交抗告人，業如上述，因此
      ，抗告人對於相對人實施拍賣其所有房地之重要財產應知
      情。又86年5月10日送達分配通知予抗告人，係送至「台
      南市○○○路○段380巷83號3樓」抗告人之住所，送達證
      書上簽收人「同居人黃麗芳姐代」（同執行卷120頁），
      抗告人亦自承黃麗芳係其胞姐，其胞姐黃麗芳自無不將此
      重要文件轉交予抗告人之理，抗告人既知情而未提出異議
      ，自無於逾12年之久又歷經相對人實施拍賣其所有房地（
      該房地以7,700,000元由相對人得標，而相對人分配受償
      5,854,947元，其餘核發債權憑證）利害關係重大之執行
      程序後，方主張：【相對人所提出之借據，並非抗告人所
      簽立；85年6月18日至85年8月12日之期間，當時抗告人之
      戶籍係設於台南市○○路126巷56弄3號。然抗告人係於85
      年6月21日自中國文化大學畢業、並於畢業前（85年6月18
      日前）至畢業後之85年8月12日期間均持續居住於台北市
      ○○○路2段107巷10號3樓（當時尚未就業），事實上抗
      告人於送達當時既未於系爭地址經營事業，亦未於系爭地
      址任職或居住，系爭地址對抗告人為送達者不能發生合法
      送達之效力。詎系爭地址之侯仁彬竟以受僱人之地位收受
      該支付命令之送達，事後亦未將系爭支付命令轉交給抗告
      人。況債權人即相對人在上開執行標的上設有抵押權，縱
      認抗告人於該執行案曾收受執行處送達之文書者，然該等
      文書亦僅記載抗告人之該等不動產遭受強制執行之相關執
      行事項、而毫未記載債權人憑以強制執行之執行名義究係
      拍賣抵押物裁定、確定判決、和解筆錄、調解筆錄、或系
      爭支付命令，是亦不得以該執行案中就執行事項曾對抗告
      人為送達，即謂債權人在執行前之系爭支付命令之送達巳
      對抗告人發生送達效力，系爭支付命令送達不合法】云云
      ，況抗告人亦未提出【其戶籍係設於台南市○○路126巷5
      6弄3號。但抗告人係於85年6月21日自中國文化大學畢業
      、並於畢業前（85年6月18日前）至畢業後之85年8月12日
      期間均持續居住於台北市○○○路○段107巷10號3樓（當
      時尚未就業）】之證據，以實其說，從而，抗告人之主張
      自屬無據，而無可採。
  (六)、綜上所述，抗告人於85年8月12日支付命令送達後，並經
      相對人執該支付命令及確定證明書為執行名義向原審聲請
      拍賣其所有房地（原審85年執字第12007號），均未以支
      付命令送達不合法尚未確定為由聲明異議，乃遲至96年11
      月20日於本案主張尚未收受系爭支付命令之送達，系爭支
      付命令尚未確定等情，尚嫌違背情理，難認有理由。原審
      駁回其異議，自無不合。抗告意旨仍執前詞指摘原裁定不
      當，求予廢棄，為無理由。
五、據上論結，本件抗告為無理由，依強制執行法第30條之1、
    民事訴訟法第495條之1第1項、第449條第1項、第95條、第
    78條，裁定如主文。
中    華    民    國    97    年    8    月    26    日
                  民事第一庭      審判長法  官    林金村
                                        法  官    張世展
                                        法  官    胡景彬
上為正本係照原本作成。
如不服本裁定，僅得於收受本裁定正本送達後10日內以適用法規
顯有錯誤為理由，向本院提出再抗告狀（須附繕本）依法應繳納
抗告費新台幣1千元，並委任律師為訴訟代理人，經本院許可後
始可再抗告於最高法院。
中    華    民    國    97    年    8    月    26    日
                                        書記官    李梅菊
【附記】
民事訴訟法第495條之1第2項準用同法第466條之1第1、2項規定
：
(1)對於第二審判決上訴，上訴人應委任律師為訴訟代理人。但上
  訴人或其法定代理人具有律師資格者，不在此限。
(2)上訴人之配偶、三親等內之血親、二親等內之姻親，或上訴人
  為法人、中央或地方機關時，其所屬專任人員具有律師資格並
  經法院認為適當者，亦得為第三審訴訟代理人。
民事訴訟法第466條之2：
上訴人無資力委任訴訟代理人者，得依訴訟救助之規定，聲請第
三審法院為之選任律師為其訴訟代理人。


司法院資訊處製作；財團法人民間司法改革基金會備份。
